臺灣嘉義地方法院民事判決　93年度訴字第561號
原　　　告　台灣省嘉南農田水利會
法定代理人　甲○○
訴訟代理人　黃裕中律師
被　　　告　庚○○
　　　　　　　　　　　8號
　　　　　　己○○
　　　　　　　　　　　1號
　　　　　　戊○○
　　　　　　　　　　　1號
　　　　　　丁○○
　　　　　　丙○○
　　　　　　　　　　　樓
兼上五人之
訴訟代理人　乙○○
　　　　　　　　　　　8號
上列當事人間請求交還土地事件，於中華民國94年2月24日言詞
辯論終結，本院判決如下：
    主  文
被告應將坐落嘉義縣中埔鄉○○段二四一地號土地內如附圖編號
Ａ所示面積為０點００七二八六公頃之房屋、編號Ｂ所示面積為
０點０一二六０七公頃之房屋及地下埋設之涵管拆除，將土地交
還原告。
前項履行期間為陸個月訴訟費用由被告連帶負擔。
本判決得假執行，但被告如於執行標的物交付之前以新台幣壹拾
捌萬元為原告預供擔保，得免為假執行。
    事實及理由
一、原告起訴主張：嘉義縣中埔鄉○○段241地號土地（下稱系
    爭土地）係原告所有，該地原供排水之用，被告之父親賴燈
    塏未經原告同意，在其上如附圖所示Ａ、Ｂ部分搭建房屋及
    埋設涵管，無權占有原告所有土地，影響正常排水功能，賴
    燈塏已於民國80年6月20日死亡，該房屋則由全體繼承人即
    被告等人所繼承，被告等人應負擔拆除地上物並交還土地之
    責，經原告限期通知被告自行拆除回復原狀，被告等人均未
    置理，為此，本於所有物返還請求權，請求被告清除地上物
    ，並將土地交還原告等語。並聲明：（一）被告應將坐落嘉
    義縣中埔鄉○○段241地號土地內如附圖編號Ａ所示面積為
    0.007286公頃之房屋、編號Ｂ所示面積為0.012607公頃之房
    屋及地下埋設之涵管拆除，將土地交還原告；（二）訴訟費
    用由被告負擔；（三）願供擔保請准宣告假執行。
二、被告則抗辯：系爭土地上所建之房屋甚為堅固，拆除困難，
    況且被告庚○○年歲已大，又患有慢性腎臟衰竭、心臟衰竭
    併肺水腫、糖尿病等病症，因庚○○長期居住，不願遷移他
    處，如鈞院認定須拆除時，請給予久一點之履行期間，使被
    告能減少損失，並作妥適之安置等語，並聲明：（一）原告
    之訴及假執行之聲請均駁回；（二）訴訟費用由原告負擔；
    （三）如受不利之判決，願供擔保請准免為假執行。
三、法院判斷：
（一）本件系爭土地為原告所有，被告等人目前占用如附圖所示
      Ａ及Ｂ部分，並在土地上建有建物及埋設涵管一情，業據
      原告提出土地登記謄本為證，並經本院勘驗現場查明屬實
      ，製有勘驗筆錄及囑託嘉義縣水上地政事務所測製複丈成
      果圖（即本判決之附圖）附卷可稽，且為被告所不爭執，
      堪信真實。
（二）按所有人對於無權占有或侵奪其所有物者，得請求返還之
      ，對於妨害其所有權者，得請求除去之，民法第767條定
      有明文。又以無權占有為原因，請求返還所有物之訴，被
      告對原告就其物有所有權存在之事實無爭執，而僅以非無
      權占有為抗辯者，原告於被告無權占有之事實，無舉證責
      任，被告應就其取得占有，係有正當權源之事實證明之，
      如不能證明，則應認原告之請求為有理由（最高法院72年
      度臺上字第1552號判決參照）。本件被告均未能舉證證明
      其有合法之占有權源，從而原告本於系爭土地所有權作用
      ，請求被告應將坐落嘉義縣中埔鄉○○段241地號土地內
      如附圖編號Ａ所示面積為0.007286公頃之房屋、編號Ｂ所
      示面積為0.012607公頃之房屋及地下埋設之涵管拆除，將
      土地交還原告，洵屬有據，應予准許。
（三）按判決所命之給付，其性質非長期間不能履行，或斟酌被
      告之境況，兼顧原告之利益，法院得於判決內定相當之履
      行期間或命分期給付，民事訴訟法第396條第１項定有明
      文。本件系爭土地上如附圖Ｂ部分所示之建物係ＲＣ結構
      ，且與左邊被告乙○○所有之建物相連，業經本院勘驗現
      場屬實，且為兩造所不爭執，是其拆遷當非易事，復斟酌
      水腫、糖尿病等病症，有被告所提出之嘉義基督教醫院診
      斷證明書為憑，應給予搬遷適應期間，及考量被告業已在
      系爭土地上清理出一條溝圳可供排水，有原告所提出之現
      場照片為證，目前暫無影響正常排水之虞，本院酌定本判
      決履行期間為6個月。
四、本件事證已臻明確，兩造其餘攻擊防禦方法，經審酌結果亦
    不影響本判決之結果，爰不以一一論述，併予敘明。
五、本判決所命給付之價額未逾新台幣50萬元，依民事訴訟法第
    389條第1項第5款規定，應依職權宣告假執行，惟被告陳明
    願供擔保，請准宣告免為假執行，經核與法亦無不合，爰酌
    定相當之擔保金額准許之。
六、據上論結，本件原告之訴為有理由，依民事訴訟法第396條
    第1項、第85條第2項、第389條第1項第5款、第392條第2項
    、第3項，判決如主文。
中　　華　　民　　國　　94　　年　　3　　月　　10　　日
                  臺灣嘉義地方法院民二庭
                        法　官　黃明展
以上正本係照原本作成
如對本判決上訴須於判決送達後20日內向本院提出上訴狀
中　　華　　民　　國　　94　　年　　3　　月　　10　　日
                        書記官　林秀惠
